臺灣臺南地方法院刑事判決　　　　　　　　　　　　　九十年度易字第一九六二號
　　公　訴　人　臺灣臺南地方法院檢察署檢察官
　　被　　　告　乙○○
　　　　　　　　甲○○
　　右二人共同　林錫恩律師
　　選任辯護人　黃俊達律師
　　　　　　　　莊信泰律師
右列被告等因傷害案件，經檢察官提起公訴（九十年度偵字第一三六三號），本院判
決如左：
    主  文
乙○○共同傷害人之身體，處拘役肆拾日，如易科罰金，以佰元折算壹日。
甲○○共同傷害人之身體，處拘役伍拾日，如易科罰金，以佰元折算壹日。
    事  實
一、乙○○與丙○○（原名楊志男）係同居關係（起訴書誤載為配偶關係，然乙○○
    與丙○○之婚姻關係業經本院於民國〈下同〉九十年一月三日，以八十九年度家
    訴字第一二七號判決確認婚姻關係不成立確定），因屬事實上之夫妻而係家庭暴
    力防治法第三條第二款所稱之家庭成員。乙○○與丙○○自共同生活後，雙方即
    屢次因口角齟齬、肢體傷害及「長春養護中心」（下稱養護中心）之經營問題而
    感情不睦，又八十九年九月十三日二十一時許，丙○○在台南縣學甲鎮美豐里美
    豐六七之六六號住處因要求房事不遂而毆打乙○○，乙○○隨即返回南投縣草屯
    鎮之父母住家躲避，嗣於十五日下午前往在台中市經商之義兄甲○○訴苦，甲○○聽聞乙○○所受委曲之緣由後，認丙○○不顧念與乙○○共同經營事業胼手胝
    足之情，僅因口角細故或求歡未遂即動輒毆打乙○○，遂分別於當日二十一時三
    十二分及三十三分許，在丙○○0000000000行動電話之語音信箱內留
    言，丙○○隨於二十一時三十五分許回電予甲○○，雙方約定在臺南縣佳里鎮○○路五一一號養護中心（丙○○在該中心擔任祕書，其家人亦在該中心工作）見
    面。乙○○難忍心中委曲及怨懟，而甲○○又因義妹無故遭毆打而氣憤難當，為
    發洩心中不平之氣，兩人遂與三名不詳姓名之成年男子共同基於傷害犯意之聯絡
    ，於八十九年九月十五日二十二時許，分乘兩輛自小客車一同南下欲教訓丙○○
    ，並旋於翌日（十六日）零時許到達養護中心，乙○○、甲○○及不詳男子三人
    進入該中心之休閒室後，隨由其中一名不詳男子持球棒（未扣案）毆打丙○○，
    甲○○與另兩名不詳男子出手毆打丙○○，乙○○則在旁以「打死他」等語出聲
    助勢，致丙○○因而受有左際鈍傷併血尿、右頰顏挫瘀傷、雙手挫瘀傷之傷害
    。嗣因丁○○即丙○○之姊在巡視該中心之老人房時，見休閒室內有異狀，上前
    查看後呼叫父親前來，甲○○等四人始罷手離去。
    理  由
一、訊據被告乙○○、甲○○均矢口否認有右揭傷害之犯行，被告乙○○辯稱：當天
    甲○○是要帶我回去和丙○○協調，我們到養護中心時，甲○○進去找丙○○，
    我去上廁所，出來後發現裡面很吵，我就跟甲○○到衝突地點，看到有人在毆打
    丙○○，毆打丙○○的人我不認識，他們說沒有我們的事，要我們出去云云；被
    告甲○○則辯稱：我聽乙○○說遭丙○○毆打後，就打電話給丙○○相約見面，
    我進去養護中心和丙○○談話中，就有人進來養護中心毆打丙○○，對方要我不
    要管云云。經查，右揭事實業據告訴人丙○○指訴綦詳，且經證人丁○○於警訊
    時證述：確實見到乙○○與四名不詳姓名男子在毆打丙○○，他們是持球棒及拳
    頭毆打丙○○，乙○○則在一旁說要將丙○○打死等語無誤，復有佳里綜合醫院
    八十九年十月二十六日出具之診斷證明書在卷可稽，再參互印證被告乙○○及甲○○均自承曾於十六日凌晨前往養護中心，並在現場見聞告訴人遭三名不詳男子
    毆打等語，可證當時現場除被告乙○○及告訴人丙○○外，確實另有四名男子在
    場，其中一名男子當係自承在場之被告甲○○，則本件主要爭點即在於證據之取
    捨，亦即，究如被告二人所言，毆打丙○○者係該三名不詳男子所為，抑或如告
    訴人及證人所言，被告甲○○及乙○○亦有參與其事？茲就本院所為取捨並認定
    證據之理由分敘如下：
二、（一）被告二人一再指陳證人丁○○前後供述不一或與告訴人供詞矛盾：例如證
    人丁○○於警訊時供稱係巡視老人房後，回到休閒室時，看到丙○○遭人毆打之
    情形，惟於檢察官偵訊時又改稱，係於巡視老人房時看到上開情形云云，此其一
    ；又養護中心為一層樓之平面建築，並無二樓建物，惟證人丁○○於檢察官訊問
    時，屢次供陳係「上去」叫父親起床阻止，足見證人所供與事實不符云云，此其
    二；再證人丁○○於警訊時未曾指明四名不詳男子中，究由何人持球棒，又由何
    人以拳頭毆打丙○○，然其於檢察官偵訊時，則答以由甲○○拿球棒，再經檢察
    官告之其與告訴人所供矛盾時，復回答那時可能看不詳細，惟檢察官再問是否看
    到離開情形時，又明確答稱乙○○坐那台米色自小客車，甲○○坐另外一台自小
    客車云云，此其三；另證人供稱被告乙○○等人係分乘兩輛自小客車，並分別停
    放在養護中心休閒室及辦公室外之停車場，惟告訴人則陳稱該兩輛自小客車均停
    放在休閒室外之停車場，亦見告訴人與證人供詞矛盾之處云云，此其四。經查，
    養護中心之主要建物呈「ㄇ」字型排列，由右起分別為ＡＢＣ三棟，證人丁○○
    之父親住在Ｃ棟左側之貨櫃屋，養護中心內之所有建物及貨櫃屋均屬一層樓之平
    房，有本院九十年十二月二十八日勘驗筆錄、附圖及照片三幀附卷可稽。再參諸
    證人丁○○於本院審理時，說話速度較為遲緩，對法官稍屬繁複之問話往往不甚
    明瞭意義，但經反覆訊問後，仍能瞭解問話之內容並加以回應，此情亦經被告乙○○供稱證人小時候曾發燒過度，智力稍有受損等語相符，應值採信。從而，養
    護中心之建物均屬一層樓之平房，此種無可改變之既存事實，至愚之人亦不可能
    對之造假，則合理之解釋，當係證人因智力受損之故，以致其在掌握詞語之精確
    度上無法與一般人等同視之，因此，對於被告所舉一、二例中，證人所為供述前
    後不一之處，或因用語不當致與事實有所出入之處，惟因與本件傷害案件之待證
    事實並無直接且重要之關係，並考量證人之特殊情況，尚無庸就證人所為與待證
    事實無甚直接證明關係之陳述加以字斟句酌之必要。又縱證人對於究係何人持球
    棒之供述前後或有矛盾，惟其於警訊初供時，即堅稱案發當時，被告乙○○與四
    名男子均在現場，其中一名男子持球棒，其餘則以拳頭毆打，被告乙○○在旁以
    「打死他」之語助勢等情，嗣其後於歷次偵訊及本院審理時均做相同之供述，則
    證人就有關本件犯罪人數、方式及過程之重要事項，前後所供均屬一致，雖其就
    何人持球棒之證述內容前後有所出入，惟此或因證人智力受損致無法完全理解訊
    問內容，抑或因證人易受事後引導陳述而影響記憶，然其關於本件事實重要事項
    之主要陳述仍屬一致，尚難僅因證人與告訴人陳述稍有分歧而將證人全部證言捨
    棄不採，職是，本院認證人丁○○就其前後供述一致之證詞部分，應值做為本件
    斷罪之證據而加以採信。（二）養護中心位於台南縣學甲鎮○○路上（台十九號
    公路）交通便利之處，車輛往來頻繁，並非偏僻需人指引方能前往之地點，有本
    院前開勘驗筆錄在卷可憑，又告訴人於八十九年間，確與他人有債務糾紛，亦有
    本院九十年度營簡字第二八四號民事判決、八十九年度訴字第二０二一號民事判
    決附卷可按。惟本件犯罪之積極證據即告訴人之指訴、證人之證述及診斷證明書
    ，已可就犯罪事實為具體、直接之證明，縱告訴人對所訴事實稍有誇大或有所隱
    瞞，亦無礙於本院對傷害事實之認定。（三）至被告甲○○雖辯稱因罹患重度青
    光眼，縱使戴上眼鏡，亦幾乎無法完全辨視四、五公尺外之事物，故向來倚賴助
    理卓煜樺開車載送，當天亦由卓煜樺開車前往台南，伊如何能持球棒準確毆打告
    訴人云云。惟查，被告甲○○既因罹患重度青光眼致幾乎無法辨視四、五公尺外
    之事物，其顯因視力重度惡化而無法獨立於夜間活動，然當日案發時係深夜凌晨
    ，養護中心內亦早已熄燈就寢，可知養護中心內之照明度及能見度不佳，惟被告
    甲○○居然能獨自下車進入養護中心內尋人而無任何滯礙，顯與其所述之情狀有
    違，故被告甲○○上開所辯不足採信。至被告二人雖聲請傳訊證人卓煜樺及林道
    淵（乙○○之子），然卓煜樺為被告甲○○之助理，平日並負責開車載送甲○○
    ，其與被告甲○○互動密切，難期證詞無偏頗之虞，另林道淵並非案發時在現場
    見聞之人，縱其到庭證述，亦無利於事實之認定，況林道淵為被告乙○○之子，
    亦難其立場公正，是本院認無庸加以傳訊，併此說明。（四）縱上所述，告訴人
    之指訴及證人前後供述一致之證詞部分既值採信，可證被告二人所辯顯係事後卸
    責之詞，不足憑採。是本件事證明確，被告乙○○、甲○○之傷害犯行足以認定
    ，應依法論科。
三、按被告乙○○與告訴人係家庭暴力防治法所謂之家庭成員關係，家庭成員間實施
    身體或精神上不法侵害之行為者，均屬家庭暴力，而家庭成員間故意實施家庭暴
    力行為而成立其他法律所規定之犯罪，則成立家庭暴力罪，家庭暴力防治法第三
    條第二款、第二條第一項、第二項定有明文。核被告乙○○、甲○○傷害人之身
    體，所為均係犯刑法第二百七十七條第一項之罪；被告乙○○傷害告訴人之部分
    則屬家庭暴力防治法第二條第二項之家庭暴力罪。又被告乙○○、甲○○與三名
    不詳男子間，有犯意聯絡及行為分擔，均為共同正犯。爰審酌被告乙○○與丙○○共同生活前，對告訴人曾有贓物、賭博、詐欺前科一無所悉，同居期間又因養
    護中心經營問題及生活細故，動輒遭丙○○毆打，丙○○更因求歡不遂毆打乙○○及毀損乙○○之住宅，業經本院於八十九年十二月十三日核發暫時保護令，並
    經本院以九十年度易字第四五號判處丙○○有期徒刑五月，嗣經臺灣高等法院臺
    南分院於九十年六月二十八日駁回上訴確定，有上開保護令及判決在卷可憑。則
    被告二人在氣憤難當下，未慮及後果即糾眾前去教訓丙○○，其動機雖堪同情，
    惟以糾眾傷害之非法手段加以報復卻不足為取，以及告訴人所受傷勢等一切情狀
    ，分別量處如主文所示之刑，並均諭知易科罰金之折算標準，以資懲儆。至供犯
    罪所用之球棒並未扣案，為避免將來執行之困難，爰不為沒收之諭知，併此敘明
    。
據上論斷，應依刑事訴訟法第二百九十九條第一項前段，刑法第二十八條、第二百七
十七條第一項、第四十一條第一項前段，罰金罰鍰提高標準條例第一條前段、第二條
，判決如主文。
本案經檢察官柯怡伶到庭執行職務
中      華      民      國        九十一    年      二    月      七    日
                                  臺灣臺南地方法院刑事第二庭
                                      審判長法官  侯明正
                                            法官  石家禎
                                            法官  林中如
右正本證明與原本無異。
如不服本判決，應於收受本判決後十日內，向本院提出上訴狀。（須附繕本）
中      華      民      國        九十一    年      二    月      八    日
                                      書  記  官  楊建新
附錄本案論罪科刑法條：
刑法第二百七十七條第一項
傷害人之身體或健康者，處三年以下有期徒刑、拘役或一千元以下罰金。
